【裁判字號】    99,司財管,92
【裁判日期】    990806
【裁判案由】    指定遺產管理人
【裁判全文】
臺灣高雄地方法院民事裁定            99年度司財管字第92號
聲  請  人  甲○○
            丙○○
上聲請人對被繼承人乙○○之遺產聲請指定遺產管理人事件，本
院裁定如下：
    主  文
選任余景登律師為被繼承人乙○○（男，民國○○○年○月○○
日生，身分證統一編號：Ｚ000000000號，民國九十五
年三月二十一日死亡）之遺產管理人。
程序費用新臺幣壹仟元由被繼承人乙○○之遺產負擔。
    理  由
一、本件聲請意旨略以：緣被繼承人乙○○（男，民國○○年○ 月
    ○○日生，身分證統一編號：Ｚ000000000號）於95年3 月21日
    死亡，其生前積欠債務，聲請人因債權受讓而持有對於被繼
    承人乙○○之債權，又其繼承人均已向法院聲明拋棄繼承權
    ，已無義務為其遺產再為管理，亦可知已不願再與被繼承人
    之遺產有任何糾葛，且其親屬會議並未於一個月內為其選任
    遺產管理人，為確保聲請人債權之行使，狀請鈞院依法指定
    余景登律師為本件遺產管理人等語。
二、按「繼承開始時，繼承人之有無不明者，由親屬會議於1 個
    月內選定遺產管理人，並將繼承開始及選定遺產管理人之事
    由，向法院報明。」、「無親屬會議或親屬會議未於前條所
    定期限內選定遺產管理人者，利害關係人或檢察官，得聲請
    法院選任遺產管理人，並由法院依前項規定為公示催告。」
    、又「先順序繼承人均拋棄其繼承權時，由次順序之繼承人
    繼承，其次順序之繼承人有無不明或第四順序之繼承人均拋
    棄其繼承權者，準用關於無人承認繼承之規定。」，民法第
    1177條、第1178條第2 項、第1176條第6 項分別定有明文。
三、經查：
  (一)聲請人主張之前揭事實，業據其提出本院債權憑證、本院民
    事執行處99年4 月27日雄院高99司執才字第28695 號函、本
    院家事庭99年3 月31日雄院高95繼敦字第1162號函、民事聲
    請強制執行狀、債權讓渡書、存證信函等件為證，並經本院
    依職權調取本院95年度繼字第1162號、本院95年度繼字第11
    63號拋棄繼承權卷宗核閱屬實，堪信為真實。
  (二)聲請人既對被繼承人有債權存在，為其債權人，自應屬利害
    關係人無訛。又被繼承人之繼承人均已依法拋棄繼承，復查
    無其他合法繼承人存在，揆諸前揭規定，自應準用關於無人
    承認繼承之規定，參以其親屬會議並未於死亡發生之日起1
    個月內為其選定遺產管理人並呈報本院，是聲請人以利害關
    係人之地位，向本院聲請選任遺產管理人，自屬有據。
  (三)本院審酌：被繼承人乙○○前揭現存繼承人既均已依法拋棄
    繼承，可知顯已不願再與被繼承人之遺產有何糾葛，本無義
    務就其遺產再為管理；況擔任遺產管理人，主要係彙整被繼
    承人之財產，踐行被繼承人債權、債務之確認，並作適法合
    理之分配，且於有繼承人承認繼承時或遺產分配後，尚有剩
    餘時，將遺產移交繼承人或國庫，此須熟悉相關法律程序進
    行遺產處分，經本院函詢余景登律師是否願意擔任本件遺產
    管理人，經余景登律師陳報願意，有陳報狀1 紙附卷可稽，
    爰選任余景登律師為本件遺產管理人。另因本件被繼承人之
    全部繼承人均拋棄繼承，而「準用」無人承認繼承之規定，
    與繼承人有無不明之情形尚屬有間，是民法第1178條第2 項
    關於承認繼承之公示催告，即無準用之餘，附此敘明。
四、依非訟事件法第157 條、第24條第1 項，裁定如主文。
五、如對本裁定抗告，須於裁定送達後10日之不變期間內，向本
    院提出抗告狀，並繳納抗告費新臺幣1,000 元。
中    華    民    國    99    年     8    月     6    日
                  家事法庭  司法事務官  任士慧

司法院資訊處製作；財團法人民間司法改革基金會備份。
